---
title: "2 testas - retake" #nekeisti
author: "Donat Novickij, 1811358" 
institute: "Vilniaus Universitetas (EVAF)" #nekeisti 
date: "`r format(Sys.time(), '%Y-%m-%d %H:%M')`"#nekeisti
output: #nekeisti
  html_document: #nekeisti
    number_sections: true #nekeisti
---

```{r setup, include=FALSE}
knitr::opts_chunk$set(echo = TRUE, collapse = TRUE, error = TRUE, warning = FALSE, message = FALSE)
```


# Prieš pradedant

* Ant desktopo sukurkite direktoriją "ds_test_02_retake", į ją išsaugokite šį dokumentą pakeisdami jo pavadinimą į "StudNr_vardas_pavarde.Rmd" (nenaudodami lietuviškų rašmenų) bei atitinkamai pakeisdami viršuje esančius laukelius: "author: ..." (čia galima su lt rašmenimis)
* Sumegzkite iškart šį dokumentą į .html failą ir įsitikinkite, jog viskas veikia gerai, tik tada pradėkite spręsti uždavinius.

## Užduotis
Žemiau esančiame R programai skirtame laukelyje surašykite visus paketus kurie reikalingi Jūsų parašytam kodui. Kodas turi patikrinti, ar R paketas egzistuoja, jeigu ne, jį instaliuoti ir atitinkamai užloadinti. Paketai pasirenkami savarankiškai, pagal individualius poreikius. Nenaudojamų paketų užloadinti nereikia. Tam kad veiktų žemiau esantys code-chunk'ai, runninkite šį chunką (žalias trikampis chunk'o kampe)

```{r, echo=TRUE, message=FALSE}
if(!require(dplyr))install.packages("dplyr");require(dplyr)
if(!require(tidyverse))install.packages("tidyverse");require(tidyverse)
if(!require(rsdmx))install.packages("rsdmx");require(rsdmx)
if(!require(eurostat))install.packages("eurostat");require(eurostat)
```


## Užduotis - duomenų importas

Importuokite iš Eurostat "Unemployment by sex and age - quarterly average" duomenis.
```{r}
namq_10_gdp <-get_eurostat("namq_10_gdp", stringsAsFactors = FALSE)
```

## Užduotis - duomenų paruošimas

Paruoškite, jog jūsų darbinis dataframe (nepperrašykite originalaus atsisiųsto df) turėtų šiuos duomenys:

* Age: Total
* Geo: Estonia, Latvia, Lithuania
* Sex: Total
* Seasonally adjusted data, not calendar adjusted data 
* Time: since the year 1998
* Percentage of active population 


```{r}
df_1 <-namq_10_gdp %>%
       filter(geo%in%c("EE","LV","LT"),
              na_item=="B1G",
              s_adj=="CA",
              unit=="CLV05_MEUR",
              time >="2019-01-01")%>%
       group_by(geo)
```


## Užduotis
Apskaičiuokite, koks buvo žemiausias kiekvienos šalies nedarbo lygis 1998-2019 metu periodu. Apskaičiuotas rezultatas turėtų būti išsaugomas atskirame objekte. R kodas turi atspausindti lentelę, kurioje būtų matyti visų trijų pasirinktų šalių žemiausios reikšmės.

```{r}
df_1 <-aggregate(df_1$values,list(df_1$geo),mean)
```

## Grafiko braižymas

Nubraižykite nedarbo lygio linijinį grafiką, kur kiekviena šalis turėtų savo atskirą liniją.
Nubrėžkite horizontalias linijas, atspindinčias prieš tai uždavinyje apskaičiuotus vidurkius (dėl aiškumo, suderinkite spalvas).
Nepamirškite x,y ašių užpavadinimo bei antraščių. X ašis turėtų būti suskaidyta pagal metus, formatu "%Y"
```{r, fig.width=10}
ggplot((df_1, aes(time,values,col=geo))+
         geom_line()+
         scale_x_date(date_labels = "%Y", date_breaks = "1 year")+
         labs(x="Metai", y="Nedarbo lygis, proc", title = "Nedarbo lygis Lietuvoje, Latvijoje, Estijoje 1998-2019 metais", subtitle = "Saltinis: Eurostat(namq_10_gdp)", x="Laikotarpis", y="Reiksmes") 
```

Užduotis

Atsakykite į klausimą: ar Baltijos šalims 2018(!!!) metais pasiekus ekonomikos ciklo pakilimo tašką, nedarbo lygis Baltijos šalyse buvo toks žemas, koks jis buvo prieš pat ekonominės krizės pradžią? Pakomentuokite keliais sakiniais, kodėl galimai yra kaip yra? Jeigu sunku įžiūrėti, galite nusibraižyti horizontalią liniją virųje esančiame grafike.

```{r, eval=FALSE}
Baltijos šalių ekonomika 2000–2006 m. augo sparčiausiai Europoje. 2006 m. Estijos BVP išaugo 11,2 %, Latvijos – 11,9 %, Lietuvos – 7,5 %. Visose trijose šalyse 2006 m. vasarį nedarbo lygis nukrito žemiau Europos Sąjungos vidurkio. Per ekonomine krize viskas pasikeite.Nedarbo lygis sparciai padidejo. 
```


## Darbo užbaigimo ir ship'inimo instrukcija:
* Sumegzkite šį dokumentą į `html`. 
* Savo Github paskyroje sukurkite repo "ds_test_02_retake"
* Pushinkit lokalią repo į Github. Direktorijoje turi būti 2 failai: "StudNr_Vrdas_Pavarde.Rmd" ir "StudNr_Vrdas_Pavardė.html"
* Įsitikinkite jog Githube guli repo kopija ir repo url įrašykite į google docs H stulpelį: https://docs.google.com/spreadsheets/d/1H_ts3wTKYZ4rocmFseR2YJtZHfhJ543MUWsTTa7x5Kc/edit?usp=sharing